臺灣臺北地方法院民事判決　 　　　　　　94年度訴字第2248號
原　　　告　乙○○
訴訟代理人　江東原律師
　　　　　　劉秋絹律師
複　代理人　邱靖貽律師
被　　　告　華電聯網股份有限公司
法定代理人　丙○○
訴訟代理人　朱俊雄律師
　　　　　　劉　嵐律師
複　代理人　丁○○
上列當事人間給付股票等事件，本院於民國96年5月10日言詞辯
論終結，判決如下：
    主      文
原告之訴及假執行之聲請均駁回。
訴訟費用由原告負擔。
    事實及理由
一、原告聲明：被告應給付原告華電聯網股份有限公司43.75張
    股票；被告應給付原告新臺幣（下同）1,250,000元及自民
    國94年3月18日起至清償日止，按年息5％計算之利息；被告
    應給付原告160,562元，及自起訴狀繕本送達翌日起至清償
    日止按年息5％計算之利息；願供擔保請准宣告假執行。並
    陳述：
    （一）原告與被告於89年11月27日簽訂「人員聘僱合約書」
          （下稱系爭合約）受僱於被告，為被告進行多媒體系
          統規劃、研發「BM-Plaza」系統技術，依系爭契約第
          8條及第9條之約定，被告同意給付華電聯網股份有限
          公司股票500張及5,000,000元做為原告團隊之獎勵，
          給付之方式則為：被告第1次將原告研發成果對外銷
          售（簽約、得標）後第1個除權日起2個月內應繳付
          125張之股票，並於該銷售案結案後2個月內給付5,00
          0,000元，且於結案後第1個除權日起2個月內交付375
          張股票予原告。
    （二）又依據系爭合約第2條之約定，原告之工作範圍乃為
          被告公司進行「BM-Plaza」系統技術、多媒體系統之
          規劃及研發，被告公司以原告研發之「BM-Plaza」系
          統進行投標，嗣於90年6月獲得中華電信多媒體系統
          （MOD）標案，被告復於91年5月對外公開說明，前開
          標案已順利完成驗收並請款中，且中華電信多媒體服
          務系統工程進行，最後之結案文件均係由原告等人撰
          寫交付，可知前開標案已經結案，報酬給付之條件業
          已成就。而被告並於91年3月19日掛牌上櫃，於91年9
          月18日除權，依前揭系爭契約之約定，被告應於91年
          11月18日給付原告500張之股票及5,000,000元，惟被
          告公司除於91年5月22日及同年10月份分別給付125張
          及200張之股票外，即拒絕再予給付。因系爭契約係
          由原告及訴外人甲○○、鄭朝陽、陳治偉與被告所共
          同簽立，被告之給付均屬可分，為此，原告請求尚未
          給付股票175張之4/1，即43.75張股票，尚未給付獎
          勵金5,000,000元之4/1，即1,250, 000元，原告於94
          年3月17日以存證信函催告，被告自催告之翌日起負
          遲延之責，併請求自94年3月18日起以年息5%計算之
          利息。
    （三）被告迄未給付系爭股票予原告，系爭股票於91年11月
          平均價為13.77，94年4月20日收盤價為10.1，其價差
          每股為3.67元，以原告應受給付之43.75張股票，其
          因股價下跌之損失為160,562元，爰請求被告賠償。
二、被告聲明：原告之訴及假執行之聲請均駁回；如受不利益之
    判決，願供擔保請准免為假執行之宣告。並陳述：
    （一）系爭合約第8條約定違反公司法第186條規定，應屬無
          效，原告據之為請求股份之報酬請求權應屬無據。
    （二）依系爭合約約定得知請求權發生之前提，必須係被告
          持原告及訴外人甲○○、鄭朝陽、陳治偉等4人設計
          研發之成果產品，對外銷售或建設成功後，始足產生
          ，且原告所研發者僅為「BM-Plaza」系統，非整個多
          媒體架構。原告及訴外人甲○○等4人所研發之「BM-
          Plaza」系統，最後並未被第三人即中華電信公司採
          納驗收通過，中華電信公司最終所驗收通過之中介軟
          體並非原告設計之「BM-Plaza」系統，而係原告向他
          公司採購之「Orca」系統，原告之報酬請求權發生前
          提並未成就，縱合約有效，報酬請求權發生條件未成
          就，被告並無任何給付義務，原告請求給付報酬，應
          無理由。
    （三）另原告於系統研發中，一再要求被告先行給付若干股
          票及獎金，一旦系統開發有實積時，可以用來抵付應
          付之報酬，被告姑念其與訴外人甲○○、鄭朝陽、陳
          治偉之辛勤，先行給付原告股票229張、獎金1,260,0
          00元，給付訴外人甲○○股票140張、獎金1,108,000
          元，給付訴外人陳治偉股票62.5張、獎金754,200元
          及給付訴外人鄭朝陽股票106張、獎金757, 100元。
          惟原告與訴外人甲○○等4人，為系爭合約之相對人
          ，縱系爭合約有效且被告已生給付報酬義務，其有關
          股票及現金之額外獎勵之債之關係僅有一個，不過其
          給付為可分，然觀歷來原告與訴外人甲○○等4人之
          分配，均無按4分之1比例而為分配，原告何以得主張
          就其餘猶未分派之股票與現金，得按4分之1比例而為
          分派，該報酬債權非屬平均分受之可分債權，原告以
          其個人之名義按平均受償請求給付報酬，其訴顯無理
          由。
三、兩造不爭執之事實：
    （一）兩造間簽訂有「人員聘僱合約書」。
    （二）原告於受僱被告期間研發出「BM-Plaza」系統。
    （三）被告於90年間取得「中華電信多媒體服務系統工程」
          之標案，並已結案。
四、得心證之理由：
    原告主張兩造間簽訂有人員聘僱合約書，原告於受僱被告期
    間研發出「BM-Plaza」系統之事實，業經原告提出系爭合約
    為證（見本院卷一第9頁至第11頁），復為被告所不爭執，
    堪信為真正。惟原告主張被告依上開合約應給付尚未給付之
    剩餘股票及獎金，則為被告所否認，並以前揭情詞置辯。是
    本件本院應審究核為：本件為可分或不可分之債？系爭合約
    第8條約定有無違反公司法強行規定而無效？系爭合約可以
    給付報酬條件係以合約書第2條或第8條為準？原告是否已完
    成契約的內容而得請求報酬給付？被告已給付之股票數額及
    現金為何？原告損害賠償請求依據為何？以下分述之：
    （一）本件為可分或不可分之債？
          原告雖主張依系爭合約約定，本件原告請求之股票及
          獎金係屬可分之債，故原告得請求被告給付未給付股
          票175張之4分之1即43.75張及獎金500萬元之4分之1
          即125萬元云云，惟查：
          １、本院觀之系爭合約書固記載甲方係被告，乙方則
              為原告及訴外人甲○○、鄭朝陽、陳治偉4人，
              惟由該合約第3條及第4條約定「甲方應於立約日
              起一個月內於中壢地區成立研發處及相關研發環
              境，研發處負責人由乙方成員擔任」、「乙方之
              工作計畫應由雙方制訂。計畫內容至少應包含：
              １研發項目及進度，２與其他部門之工作權責劃
              分，３人力編制等；若甲方對計畫內容需變更，
              應徵得研發處負責人同意後，始可生效」等語可
              知，兩造所簽立之系爭合約有關研發工作之成員
              除原告及訴外人甲○○等共4人外，尚有其他人
              員，僅研發處負責人須由原告及訴外人甲○○、
              鄭朝陽、陳治偉其中一人擔任。
          ２、而系爭合約第8條及第9條係約定「甲方同意以『
              華電聯網股份有限公司』股票500張作為乙方團
              隊的獎勵。．．」、「甲方同意以新台幣500萬
              元作為乙方團隊的獎勵．．」等語，即上開條文
              特別指明被告所給付之股票或獎金係作為整個「
              乙方團隊」的獎勵，故由該條文使用之「乙方團
              隊」用語，佐以上開第１點有關研發人員非僅原
              告及訴外人甲○○、鄭朝陽、陳治偉4人之說明
              ，再參酌證人甲○○到庭證稱：「當時的狀況是
              原告會先來跟我們講公司到底會發給我們多少張
              股票，他會將分配的股數告訴我，至於他分配給
              其他人的股數是多少我不清楚．．」一詞（見本
              院卷二第177頁反面），足見依兩造契約原意，
              被告給付股票或獎金時，並非係將股票或獎金平
              分4份交予原告及訴外甲○○、鄭朝陽、陳治偉4
              人收受。換言之，雖股票及金錢給付性質係屬可
              分，然由於兩造契約約定之研發工作係由研發團
              隊即包含原告、訴外人甲○○、鄭朝陽、陳治偉
              及其他人員合力完成，故就整個研發成果應得之
              獎勵，即被告承諾發給之股票及獎金，自應由整
              個團隊收受，故核被告應給付之股票及獎金之性
              質乃屬當事人間約定之不可分之債。是以，原告
              主張本件屬可分之債云云，顯不可採，從而，原
              告主張被告應給付未付之股票及獎金各4分之1即
              43.75張股票及125萬元亦屬無據，應予駁回，其
              假執行之聲請亦失所依據，應併予駁回。
    （二）本件屬不可分之債，原告之請求為無理由，已如上述
          ，則兩造其餘爭點即無再予審酌之必要，併予敘明。
五、本件事證已臻明確，兩造其餘攻防，核與判決結果不生影響
    ，爰不一一引用，附此敘明。
六、據上論結，原告之訴為無理由，依民事訴訟法第78條，判決
    如主文。
中　　華　　民　　國　　96　　年　　  5　 　月　31　　日
                  民事第三庭    法　官　鄭佾瑩
以上正本係照原本作成。
如對本判決上訴，須於判決送達後20日內向本院提出上訴狀
中　　華　　民　　國　　96　　年　　  5　 　月　31　　日
                       　　　　 書記官　方美雲
